【裁判字號】    92,交聲,226
【裁判日期】    921028
【裁判案由】    聲明異議
【裁判全文】
臺灣嘉義地方法院交通事件裁定                    九十二年度交聲字第二二六號
    原處分機關  交通部公路總局嘉義區監理所
    異  議  人
    即受處分人  甲○○
右列異議人因違反道路交通管理處罰條例案件，對交通部公路局嘉義區監理所九十二
年九月二十二日乙○○字第裁七０—Ｌ00000000號所為違反道路交通管理事
件裁決處分，聲明異議，本院裁定如左：
    主  文
原處分撤銷。
甲○○不罰。
    理  由
一、本件原處分機關處分意旨略以：異議人即受處分人甲○○於民國九十二年八月二
    十六日二十二時十五分許，駕駛車號５Ｍ—０４１８號自小客車在嘉義市○○路
    ○段與上海路口，因「汽車駕駛人肇事致人受傷逃逸」違規，嗣經嘉義市警察局
    警員舉發，乃經移送機關以違反道路交通管理處罰條例第六十二條之規定，逕行
    裁處吊銷駕照、終生禁考。
二、異議人聲明異議意旨則略以：異議人並不知道在前揭時、地和機車發生擦撞，當
    時只有感覺擦到安全島上的樹或壓到木塊等東西，而且也很輕微，事後因接獲警
    員通知，始知有擦碰到機車，並非故意肇事逃逸；且其所涉駕車肇事致人受傷逃
    逸部分業經臺灣嘉義地方法院檢察署為不起訴處分，爰依法聲明異議，並請准將
    原裁決處分撤銷等語。
三、按認定被告違規之事實，應依證據認定之，無證據不得推定其違規事實，道路交
    通管理處罰條例第八十九條、刑事訴訟法第一百五十四條定有明文。此外，最高
    法院四十年度台上字第八六號、三十年度上字第八一六號判例迭闡釋：「事實之
    認定，應憑證據，如未能發現相當證據，或證據不足以證明，自不能以推測或擬
    制之方法，以為裁判基礎」、「又認定不利於被告之事實，須依積極證據，苟積
    極證據不足為不利於被告事實之認定時，即應為有利於被告之認定，更不必有何
    有利之證據」等意旨。
四、本件異議人甲○○辯稱並不知於前開時、地，有與涂宋瑋所騎之機車擦撞，並因
    此致涂宋瑋受傷而駕車肇事逃逸，經查，異議人於偵查中堅稱當時並不知道撞到
    人等語，而本件車禍是被害人騎乘之機車前車頭，撞及異議人駕駛之汽車左後車
    輪輪圈蓋一節，業經被害人敘明在卷，並有上述車輛照片八幀附卷可佐，審視卷
    附車損及現場照片，被害人機車僅前車頭塑膠殼輕微破裂，異議人汽車僅後輪圈
    蓋有一道不明顯刮痕，足見雙方車輛擦撞時力道不大，且異議人車輛碰撞處在左
    後輪，是異議人是否知悉肇事而逃逸，已非無疑；況異議人在車禍發生後，至警
    員通知至警局說明，已逾二十小時，更換輪圈蓋為輕易之事，如異議人果有肇事
    逃逸之故意，豈有不更換輪圈蓋以掩飾犯行之理，足見異議人上述所辯應屬真實
    ，其無肇事逃逸之故意，應可確認，此業已經台灣嘉義地方法院檢察署以九十二
    年度偵字第六二一０號不起訴處份書一紙附卷可憑。此外，復查無其他積極証據
    足資証明異議人確有知悉肇事而逃逸之違反前開道路交通管理處罰條例情事，揆
    諸上開法條規定及判例意旨，自應為有利於異議人之認定。從而，原處分機關逕
    依道路交通管理處罰條例第六十二條第一項規定，裁處吊銷異議人駕照，尚有未
    洽，應認為本件異議為有理由，爰撤銷原處分並另為異議人不罰之諭知。
五、據上論斷，應依道路交通案件處理辦法第二十條前段，裁定如主文。
中      華      民      國    九十二    年      十      月    二十八    日
                                  臺灣嘉義地方法院交通法庭
               法   官  許  兆  慶
右正本證明與原本無異。
如不服本裁定，應於裁定送達後五日內向本院提出抗告狀（應附繕本）。
中      華      民      國    九十二    年      十      月    二十八    日
                                        書記官  洪  麗  惠


司法院資訊處製作；財團法人民間司法改革基金會備份。
